臺灣高雄地方法院刑事判決　　　　　　　　　　　　八十八年度訴字第一四三七號
　　公　訴　人　臺灣高雄地方法院檢察署檢察官
　　被　　　告　戊○○
　　被　　　告　丙○○
右列被告因違反期貨交易法案件，經檢察官提起公訴（八十八年度偵字第九四０九號
），本院判決如左：
    主  文
戊○○、丙○○共同未經許可，擅自經營期貨經理事業、期貨顧問事業，各處有期徒
刑陸月。均緩刑參年。扣案如附表一、二所示之物品均沒收。
    事  實
一、戊○○、丙○○係位於台中市○○路○段三四五號十三樓之二「福偉行」總行之
    員工，自八十七年三月間，戊○○從台中福偉行總行調派至位於高雄市○○○路
    二一一號二十三樓之五成功服務處及位於高雄市○○○路五十五號二十六樓之二
    復興服務處，擔任處長綜理上開二服務處所有業務，丙○○則擔任復興服務處副
    理。渠等明知「福偉行」之營業項目為「國內外投資之引介及有關投資之技術合
    作提供商情資料及引介諮商顧問；國際商情資訊提供及分析顧問業務」，並不包
    括經營期貨經理、顧問及其他期貨服務事業，竟與「福偉行」負責人李國憲（另
    因期貨交易法案件，於臺灣高等法院台中分院以八十八年度上訴字第一四二六號
    刑事判決判處有期徒刑一年），共同基於經營期貨經理、顧問及其他期貨服務事
    業之犯意聯絡，於上述營業地點，引介佘政勳、乙○○、丁○○等不特定客戶，
    與澳門匯創金融商品顧問有限公司（WELL CREATE INVESTMENT LTD）（以下簡稱
    為匯創公司）簽訂外幣保證金交易契約，其等經營方式為：由客戶填載匯創公司
    所提供之外幣保證金交易合約書、交易及保證金規則、電話委託授權書、委任授
    權書、及投資風險說明書，其等再指示客戶將最低保證金美金二萬元，匯入匯創
    公司於香港匯豐銀行之帳戶內，經確認後，客戶可自行或委託福偉行之業務人員
    （即ＡＥ人員）通知匯創公司，由匯創公司下單至國際金融市場，操作買賣指定
    之外幣，外幣種類有美元、日幣、英鎊、澳幣、德國馬克、瑞士法朗、加幣及現
    貨黃金（即倫敦金）等，此種交易不須實際交割，一般都在當日或到期前以反方
    向交易軋平而僅結算買賣差價，如價差超過保証金之一定成數時，匯創公司有權
    要求客戶在價差範圍內補足不足之保証金，如客戶不立即補足保証金，即將該筆
    外幣在國際外匯市場賣出，於每次交易完成後，由匯創公司將交易明細表寄發予
    客戶及福偉行供備查，每交易一口，匯創公司可向客戶抽取手續費八十美元，再
    朋分其中百分之三十予福偉行作為佣金。其等並提供各種外幣之即時匯價及諮詢
    、分析行情等資訊供客戶參考，及代客戶匯款入上開銀行，而經營外幣保証金交
    易之顧問、及其他相關服務事業。於八十八年二月二十三日為高雄市調查處於上
    址查獲，並在復興服務處扣得福偉行所有如附表一所示之供犯罪所用之交易數量
    統計表一冊、文宣資料一冊、客戶名冊一冊、匯款水單一冊、對帳單二冊、買賣
    單二冊、交易記錄二冊、合約書一冊、業績表一冊、錄音帶五十捲等物；在成功
    服務處扣得福偉行所有如附表二所示之供犯罪所用之交易價位記錄表一冊、報紙
    廣告一冊、客戶名冊一冊、交易規則一冊、業績表一冊、交易記錄表一冊、對帳
    單二冊、買賣單一冊、錄音帶十捲等物。
二、案經法務部調查局高雄市調查處函送臺灣高雄地方法院檢察署檢察官偵查起訴。
    理  由
一、訊據被告戊○○、丙○○固均坦承其等分任台中福偉行高雄成功服務處及復興服
    務處上揭之職務，惟矢口否認有何違反期貨交易法之犯行，辯稱：伊等僅引介不
    特定之客戶與匯創公司簽訂外幣保證金交易契約，且提供外幣買賣資訊，並未代
    客下單，亦不清楚公司有無抽佣，且期貨交易法所規範之對象係在我國國內之「
    期貨」買賣，並不規範在國外的「現貨」交易，且匯創公司未與我國外匯指定銀
    行進行交易，並無違反期貨交易法云云。惟查：
（一）右揭成功服務處及復興服務處以接受委託書收取佣金或手續費等方式代客戶操
      作外幣保証金交易之行為，或以提供場所設備及相關外匯資訊（如價位詢問）
      ，供客戶自行下單交易之事實，業據被告戊○○、丙○○於高雄市調查處調查
      時供承不諱，核與共犯李國憲於調查處調查時供證之情節相符，復經證人即服
      務處客戶乙○○、佘正勳、丁○○、證人即服務處業務員林楷倫（原名林建宏
      ）、證人即成功服務處行政經理甲○○分別於調查處訊問及本院調查時到庭證
      述明確，並有在復興服務處扣得之交易數量統計表一冊、文宣資料一冊、客戶
      名冊一冊、匯款水單一冊、對帳單二冊、買賣單二冊、交易記錄二冊、合約書
      一冊、業績表一冊、錄音帶五十捲等物；在成功服務處扣得之交易價位記錄表
      一冊、報紙廣告一冊、客戶名冊一冊、交易規則一冊、業績表一冊、交易記錄
      表一冊、對帳單二冊、買賣單一冊、錄音帶十捲等物可參，被告事後翻異前詞
      ，辯稱僅係單純引介客戶至澳門匯創公司下單云云，顯係事後卸責之詞，自不
      足採。
（二）按所謂「外匯保證金交易」（或稱外幣保證金交易），係指一方於客戶與其簽
      約並繳付外幣保證金後，得隨時應客戶之請求，於保證金之倍數範圍內以自己
      之名義為客戶之計算，在外匯市場從事不同幣別間之即期或遠期買賣交易。此
      項交易不須實際交割，一般都在當日或到期前以反方向軋平（即下稱之「平倉
      」）而僅結算買賣差價。又期貨交易法第三條第一項第四款所規範之「槓桿保
      證金契約」，係指依其他期貨市場之規則或實務，當事人約定一方支付價金一
      定成數之款項或取得他方授與之一定信用額度，雙方於未來特定期間內，依約
      定方式結算差價或交付約定物之契約，為期貨交易之一種。雖外匯保證金契約
      之標的為外國貨幣，且以締約時所約定之現貨市場之匯價計算差價，惟因實務
      上客戶與銀行間所簽訂外匯保證金契約，均約定客戶得將契約延續至下一銀行
      營業日，且若契約自一銀行營業日延續至下一銀行營業日，則客戶由於契約延
      續之差價所獲致之損益，經銀行確定後，即存入客戶外匯保證金帳戶，或自其
      中扣除。換言之，外匯保證金契約雖然得於當日要求平倉，惟客戶簽訂外匯保
      證金契約時並不知何時會平倉，得視匯率之變動而決定平倉日，是該等契約實
      際上無到期日，具有約定於未來時間履行契約之性質。此種契約因具有：(1)以
      保證金交易；(2)未來期間履約特性；(3)每日結算之期貨交易特有之結算制度，
      並於店頭市場交易，為期貨交易契約之一種。因之，「外匯保證金交易」係屬
      期貨交易法第三條第一項第四款所規定之槓桿保證金契約，為期貨交易之一種
      （參見財政部證券暨期貨管理委員會八十七年六月印行「證券交易法及其輔助
      法規業務簡報及實務問題座談資料」）。又依同條第二項規定：非在期貨交易
  所進行之期貨交易，得經財政部於主管事項範圍內或中央銀行於掌理事項範圍
      內公告，不適用本法之規定，準此中央銀行外匯局、及財政部分別於八十六年
      五月二十四日以（８６）台央外柒字第０四０一二一六號函、及八十六年六月
      一日以（８６）台財証（五）字第０三二四０號函公告辦理外匯業務之銀行、
      外匯經紀商及金融機構，經營外幣保証金交易者，不適用期貨交易法之規定，
      實務上外幣保証金交易之場所，幾乎都在經核准之外匯指定銀行之營業處所買
      賣，除前揭經中央銀行及財政部公告，指定辦理外匯之銀行、外匯經紀商及金
      融機構從事外幣保証金交易，可豁免適用期貨交易法外，任何公司未經許可經
      營外幣保証金交易者，應屬違反期貨交易法第五十六條第一項之規定，及未經
      許可擅自經營槓桿交易商，有同法第一百十二條第三、四款之適用，若公司係
      以接受委託書收取佣金或手續費等方式代他人操作外幣保証金交易之行為，或
      以提供場所設備及相關外匯資訊（如價位詢問），供客戶自行下單交易者，係
      分別從事期貨經理事業及期貨顧問事業，未經許可而經營者，違反第八十二條
      第一項之規定，應依同法第一百十二條第五款規定加以處罰。以上有財政部證
      券暨期貨管理委員會八十八年一月二十二日（８８）台財證（七）第九九八一
      八號函及中央銀行八十八年二月二十三日（八八）台央外柒字第０四００二九
      九號函各一紙在卷可稽。本件外幣保証金交易之受託人實係匯創公司，被告等
      所仲介之「外幣保証金交易」業務，其等均非該契約之客戶，也非受客戶之託
      實際在外匯市場為客戶買賣外幣之銀行或經紀商，更無所謂從事「外幣保証金
      交易」業務，被告等經營之性質實係受匯創公司之委託，在台仲介客戶簽約從
      事「外幣保証金交易」，於客戶簽約後該公司依客戶指示買賣外幣，但如客戶
      無管道獲得國際外匯市場外幣漲跌訊息，由仲介者提供此相關訊息或為諮詢，
      而為此類顧問業務，再如客戶專業知識不足時、或無暇時由專業經理人代客操
      作外幣之買賣，而為客戶經理該外幣買賣業務，被告等之行為，並無成立管理
      外匯條例第二十二條第一項之非法買賣外匯罪之餘地。惟於八十六年六月一日
      期貨交易法施行後，槓桿保証金交易已列入期貨交易法之範圍內，外幣保証金
      交易乃為期貨交易法第三條第一項第四款槓桿保証金交易之一種，除經中央銀
      行及財政部公告，指定辦理外匯之銀行、外匯經紀商及金融機構從事外幣保証
      金交易，可豁免適用期貨交易法外，任何公司未經許可經營外幣保証金交易者
      ，應屬違反期貨交易法第五十六條第一項之規定，已如前述，且該特定許可範
      圍亦僅限於外幣保証金交易本身，並不及於被告等所從事之外幣保証金交易之
      仲介、經理、顧問事業，因之；被告等所從事之該外幣保証金交易之之仲介、
      經理、顧問事業之行為，屬期貨交易法第八十二條第一項規範之範圍，未經許
      可者，應依同法第一百十二條第五款規定加以處罰，縱令在國外進行現貨外幣
      交易，仍應受期貨交易法之規範，被告辯稱該法不能規範國外之投資交易云云
      ，洵非足取。至於前述證券暨期貨管理委員會第五六五六０號函說明三(二)項中
      所提及「與外匯指定銀行進行外幣保證金交易」，有無違反期貨交易法等情，
      係指中央銀行函詢之交易行為係在國內之「外匯指定銀行」，所為之函覆意旨
      ，被告辯稱匯創公司未與我國外匯指定銀行進行交易，即認被告無違反前揭期
      貨交易法犯行云云，自有未洽。
二、按接受委任，對期貨交易有關事業提供研究分析意見或建議、發行有關交易之出
    版品、舉辦有關期貨交易之講習等，係屬期貨顧問事業。因此，招攬客戶至海外
    開立美金帳戶，並提供場所設備及相關外匯資訊（如價位詢問），供客戶自行下
    單交易者，係屬經營期貨顧問事業。若係代他人操作外幣保證金交易者，係該當
    從事期貨交易之經理事業（財政部證券暨期貨管理委員會八十七年六月印行「證
    券交易法及其輔助法規業務簡報及實務問題座談資料」第三五、三六頁可資參照
    ）。核被告等所為，均係犯期貨交易法第一百十二條第五款之未經許可擅自經營
    期貨顧問、期貨經理事業罪。又被告等二人與李國憲及成功、復興服務處人員間
    ，有犯意聯絡、及行為分擔，均為共同正犯。又期貨交易法第一百十二條第五款
    係以未經許可，擅自經營期貨信託事業、期貨經理事業、期貨顧問事業或其他期
    貨服務業者為其構成要件，既稱「經營事業」，性質上自係反覆同種類之業務行
    為為必要，被告等先後各執行業務行為僅成立單純一罪，公訴人認應成立連續犯
    ，容有未洽，又檢察官移送被告二人併辦之部分，與起訴部分具單純一罪之關係
    ，為起訴效力所及，本院應併予審理。爰審酌被告等犯罪之方法、目的、破壞社
    會金融秩序之程度、所得之利益，及渠二人僅受雇於李國憲從事違反期貨交易法
    之犯行，情節尚非重大等情，分別量處如主文所示之刑。又被告戊○○、丙○○
    前未曾受有期徒刑以上刑之宣告，此有本院被告全國全案紀錄表可憑。其二人因
    一時失慮，致罹犯行，經此刑之宣告後，應知警惕而無再犯之虞，本院因認暫不
    執行其刑為當，予以宣告緩刑三年，用啟自新。扣案如附表一、二所示之物品，
    為被告等經營之福偉行所有，且係供被告等犯罪所用之物，爰依刑法第三十八條
    第一項第二款宣告沒收。
據上論斷，應依刑事訴訟法第第二百九十九條第一項前段，期貨交易法第一百十二條
第五款，刑法第十一條前段、第二十八條、第七十四條第一款、第三十八條第一項第
二款判決如主文。
本案經檢察官李宛凌到庭執行職務。
中    華    民    國     九十一     年      六      月      十四        日
                                  臺灣高雄地方法院刑事第六庭
                                      審判長法  官    趙家光
                                            法  官    周玉群
                                            法  官    邱泰錄
右正本證明與原本無異。
如不服本判決，應於判決送達後十日內，向本院提出上訴狀。
                                            書記官    林慧君
中    華    民    國      九十一      年      六      月      十七      日
附表一：復興服務處
 ┌──────────┐
 │扣押物品及數量      │
 ├──────────┤
 │交易數量統計表一冊  │
 ├──────────┤
 │ 文宣資料一冊       │
 ├──────────┤
 │ 客戶名冊一冊       │
 ├──────────┤
 │ 匯款水單一冊       │
 ├──────────┤
 │ 對帳單二冊         │
 ├──────────┤
 │ 買賣單二冊         │
 ├──────────┤
 │ 交易記錄二冊       │
 ├──────────┤
 │ 合約書一冊         │
 ├──────────┤
 │ 業績表一冊         │
 ├──────────┤
 │ 錄音帶五十捲       │
 └──────────┘
附表二：成功服務處
┌── ─────── ┐
│扣押物品及數量      │
├──────────┤
│ 交易價位記錄表一冊 │
├──────────┤
│ 報紙廣告一冊       │
├──────────┤
│ 客戶名冊一冊       │
├──────────┤
│ 交易規則一冊       │
├──────────┤
│ 業績表一冊         │
├──────────┤
│ 交易記錄表一冊     │
├──────────┤
│ 對帳單二冊         │
├──────────┤
│ 買賣單一冊         │
├──────────┤
│ 錄音帶十捲         │
└──────────┘
如不服本判決，應於判決送達後十日內，向本院提出上訴狀。
期貨交易法第一百一十二條
有下列情事之一者，處七年以下有期徒刑，得併科新臺幣三百萬元以下罰
金：
一  未經許可，擅自經營期貨交易所或期貨交易所業務者。
二  未經許可，擅自經營期貨結算機構者。
三  違反第五十六條第一項之規定者。
四  未經許可，擅自經營槓桿交易商者。
五  未經許可，擅自經營期貨信託事業、期貨經理事業、期貨顧問事業或
    其他期貨服務事業者。
六  期貨信託事業違反第八十四條第一項規定募集期貨信託基金者。
七  違反第一百零六條、第一百零七條或第一百零八條第一項之規定者。
